臺灣臺北地方法院刑事判決　　　　　　　　　　　　九十二年度交訴字第一一六號
　　公　訴　人　臺灣臺北地方法院檢察署檢察官
　　被　　　告　甲○○
右列被告因公共危險等案件，經檢察官提起公訴（九十二年度偵字第一八二０四號）
，本院判決如左：
    主    文
甲○○因過失傷害人，處有期徒刑肆月；又駕駛動力交通工具肇事，致人受傷而逃逸
，處有期徒刑柒月。應執行有期徒刑拾月。
    事    實
一、甲○○於民國九十二年七月十九日晚間近九時二十分許，駕駛其所有、車牌號碼
    八Ｋ－五三四五號動力交通工具自用小客車，沿雙向四車道之臺北縣新店市○○
    路○段由臺北縣三峽鎮往新店市（西南往東北）方向行駛，行經該路段道路中央
    劃設有分向限制線（雙黃線）之二四九號前，原應注意駕駛人駕駛汽車，應遵守
    道路交通標線之指示，而分向限制線，用以劃分路面成雙向車道，禁止車輛跨越
    行駛，且汽車在雙向車道行駛時，均應在遵行車道內行駛，在劃有分向限制線之
    路段，不得駛入來車之車道內，而當時天氣晴、夜間有照明、視距良好，市區○○道路乾燥、平直、無缺陷及障礙，依其智識、能力，又無不能注意之情事，詎
    甲○○竟疏未注意、貿然跨越分向限制線、駛入對向即東北往西南方向來車車道
    ，並旋跨越對向內側車道，衝入對向外側車道，適有丙○○騎乘車牌號碼ＢＦＶ
    －二六七號重型機車後載配偶丁○○，沿臺北縣新店市○○路○段臺北縣新店市
    往三峽鎮（東北往西南）方向外側車道行駛，見狀閃煞不及，甲○○所駕車輛車
    頭遂與丙○○、丁○○所乘機車車頭劇烈碰撞，丙○○、丁○○因而人車倒地，
    丙○○受有胸、腹部併雙下肢擦挫傷之傷勢，丁○○則受有左足擦傷併右肘撕裂
    傷之傷勢。甲○○駕駛動力交通工具自用小客車肇事致丙○○、丁○○人車倒地
    受傷，竟未下車察看、協助救護，旋駕車離去，嗣經丙○○、丁○○記下車型、
    車號、顏色，另經乘計程車及駕車行經該處，目擊事故發生或丙○○、丁○○倒
    地情狀之計程車乘客乙○○、自用小客車駕駛戊○○分別撥打電話呼叫救護車輛
    及報警，始由員警循線查獲上情。
二、案經丙○○、丁○○訴由臺北縣政府警察局新店分局報請臺灣臺北地方法院檢察
    署檢察官偵查起訴。
    理    由
一、訊據被告甲○○固不否認於九十二年七月十九日晚間近九時二十分許，駕駛其所
    有、車牌號碼八Ｋ－五三四五號動力交通工具自用小客車，沿臺北縣新店市○○
    路○段由臺北縣三峽鎮往新店市方向行駛，行經該路段二四九號前，不慎跨越分
    向限制線、駛入對向即東北往西南方向來車車道，並旋跨越對向內側車道，衝入
    對向外側車道，而與告訴人丙○○所騎乘、後載告訴人丁○○之車牌號碼ＢＦＶ
    －二六七號重型機車發生碰撞，致告訴人二人人車倒地，告訴人丙○○受有胸、
    腹部併雙下肢擦挫傷之傷勢，告訴人丁○○則受有左足擦傷併右肘撕裂傷之傷勢
    ，其駕駛動力交通工具自用小客車肇事致告訴人二人人車倒地受傷後，並未下車
    察看、協助救護，旋駕車離去等情，惟矢口否認有駕駛動力交通工具肇事致告訴
    人受傷而逃逸之犯行，辯稱：當日碰撞後，見告訴人二人起身怒目而視、惡言相
    向，因其數年前曾駕車遭人持棍棒擊破車窗，故極為恐懼遭告訴人毆打，始駕車
    離去，後帶同友人潘士正返回現場，告訴人已離去，其復與友人前往臺北縣政府
    警察局新店分局說明，並無逃逸意思云云。
二、經查：
（一）被告於九十二年七月十九日晚間近九時二十分許，駕駛其所有、車牌號碼八Ｋ
      －五三四五號動力交通工具自用小客車，沿雙向四車道之臺北縣新店市○○路
      ○段由臺北縣三峽鎮往新店市（西南往東北）方向行駛，行經該路段道路中央
      劃設有分向限制線（雙黃線）之二四九號前，疏未注意、貿然跨越分向限制線
      、駛入對向即東北往西南方向來車車道，並旋跨越對向內側車道，衝入對向外
      側車道，適告訴人丙○○騎乘車牌號碼ＢＦＶ－二六七號重型機車後載告訴人
      丁○○，沿臺北縣新店市○○路○段臺北縣新店市往三峽鎮（東北往西南）方
      向外側車道行駛，見狀閃煞不及，被告所駕車輛車頭遂與告訴人二人所乘機車
      車頭劇烈碰撞，告訴人二人因而人車倒地，告訴人丙○○受有胸、腹部併雙下
      肢擦挫傷之傷勢，告訴人丁○○則受有左足擦傷併右肘撕裂傷之傷勢，被告駕
      駛動力交通工具自用小客車肇事致告訴人二人人車倒地受傷，竟未下車察看、
      協助救護，旋駕車離去，嗣經告訴人記下車型、車號、顏色，另經乘計程車及
      駕車行經該處，目擊事故發生或告訴人倒地情狀之計程車乘客乙○○、自用小
      客車駕駛戊○○分別撥打電話呼叫救護車輛及報警，始由員警循線查獲上情之
      事實，業據告訴人丙○○、丁○○指訴纂詳，核與證人即恰行經該處目擊事故
      發生、告訴人二人倒地而撥打電話呼叫救護車輛之計程車乘客乙○○、恰行經
      該處察見告訴人二人受傷倒臥地面而撥打電話報警之自用小客車駕駛戊○○證
      述情節相符，復有臺北縣政府警察局新店分局道路交通事故調查報告表、現場
      圖、補充資料表、現場照片、車輛照片、診斷證明書、自首調查表、車籍作業
      系統－查詢認可資料、臺北縣政府警察局北警勤字第０九三００二二六七九號
      覆函暨勤務指揮中心受理各類案件記錄單、臺北縣政府消防局北消指字第０九
      三０００四八二九號覆函暨【救護案類】受理記錄單附卷可資參佐，除被告駕
      車離去之際有無逃逸意思外，亦經被告坦認不諱。其中九十二年七月十九日晚
      間近九時二十分許之天氣晴，臺北縣新店市○○路○段由臺北縣三峽鎮往新店
      市（西南往東北）方向二四九號前，夜間有照明、視距良好，市區○○道路乾
      燥、平直、無缺陷及障礙，依被告之智識、能力，又無不能注意之情事，及臺
      北縣新店市○○路○段二四九號前路段為雙向四車道，三峽鎮往新店市及新店
      市往三峽鎮方向各有二車道，道路中央劃有分向限制線（雙黃線），亦據臺北
      縣政府警察局新店分局據報處理之員警觀察、測量、採證後標繪、記載明確，
      有道路交通事故調查報告表、現場圖、現場照片可考。
（二）按駕駛人駕駛汽車，應遵守道路交通標誌、標線、號誌之指示；汽車在雙向二
      車道行駛時，應依左列規定：（一）均應在遵行車道內行駛；（二）在劃有分
      向限制線之路段，不得駛入來車之車道內；分向限制線，用以劃分路面成雙向
      車道，禁止車輛跨越行駛，並不得迴轉；本標線為雙黃實線，線寬及間隔均為
      十公分；除交岔路口或允許車輛迴轉路段外，均整段劃設之，道路交通安全規
      則第九十條前段、第九十七條第一款、第二款，道路交通標誌標線號誌設置規
      則第一百六十五條第一項、第二項定有明文。本件被告於九十二年七月十九日
      晚間近九時二十分許，駕駛其所有、車牌號碼八Ｋ－五三四五號自用小客車沿
      雙向四車道之臺北縣新店市○○路○段由臺北縣三峽鎮往新店市（西南往東北
      ）方向行駛，行經該路段道路中央劃設有分向限制線（雙黃線）之二四九號前
      ，當時天氣晴、夜間有照明、視距良好，市區○○道路乾燥、平直、無缺陷及
      障礙，依其智識、能力，又無不能注意之情事，前已述及，詎被告竟疏未注意
      、貿然跨越分向限制線、駛入對向即東北往西南方向來車車道，並旋跨越對向
      內側車道，衝入對向外側車道，適告訴人丙○○騎乘車牌號碼ＢＦＶ－二六七
      號重型機車後載告訴人丁○○，沿臺北縣新店市○○路○段臺北縣新店市往三
      峽鎮（東北往西南）方向外側車道行駛，見狀閃煞不及，被告所駕車輛車頭遂
      與告訴人二人所乘機車車頭劇烈碰撞，告訴人二人因而人車倒地，告訴人丙○○受有胸、腹部併雙下肢擦挫傷之傷勢，告訴人丁○○則受有左足擦傷併右肘
      撕裂傷之傷勢，被告有違反交通標線「分向限制線」指示、未在遵行車道內行
      駛、駛入對向來車車道之過失甚明，且其過失行為與告訴人二人之傷勢間，有
      相當因果關係。
（三）雖被告否認有駕駛動力交通工具肇事致告訴人受傷而逃逸之犯行，辯稱當日碰
      撞後，見告訴人二人起身怒目而視、惡言相向，因其數年前曾駕車遭人持棍棒
      擊破車窗，故極為恐懼遭告訴人毆打，始駕車離去，後帶同友人潘士正返回現
      場，告訴人已離去，其復與友人前往臺北縣政府警察局新店分局說明，並無逃
      逸意思云云，然：
    １當日告訴人二人碰撞後旋與車身分離、彈起後跌落地面，分別受有胸、腹部、
      下肢、手肘擦挫傷、撕裂傷之傷勢，且於被告駕車離去之後，猶倒臥、跌坐地
      面、無法起身，此經告訴人於本院審理中證述歷歷，核與證人乙○○、戊○○
      證述情節及診斷證明書所載一致，告訴人二人、證人乙○○、戊○○與被告均
      素不相識、無任何宿怨仇隙，此為被告所不爭執，證人乙○○、戊○○復為本
      院職權函調當日一一九、一一０報案記錄後查得，衡情告訴人、證人應無相互
      勾串、羅織誣陷被告之可能或必要，參諸被告於本院審理中檢察官詢問時，自
      承碰撞後未下車察看，甚且就告訴人二人事故後有無倒地、有無受傷、傷勢如
      何全然不知，則告訴人事故後並未起身對其怒目而視或惡言相向，該等情節為
      被告臨訟杜撰，殆無疑義。
    ２告訴人二人事故後既未起身對被告怒目而視或惡言相向，所受傷勢復均為四肢
      擦挫、撕裂傷，告訴人二人碰撞後又曾彈起後跌落地面，經過相當時間後，仍
      倒臥、跌坐地面、未能起身，此據證人乙○○、戊○○證述詳明，證人乙○○
      所乘之計程車係沿臺北縣新店市○○路○段由三峽鎮往新店市（西南往東北）
      方向行駛，證人戊○○所駕自用小客車則係沿臺北縣新店市○○路○段由新店
      市往三峽鎮（東北往西南）方向行駛，渠等均能察見告訴人二人倒地、生命、
      身體、健康有急迫危險、急需救助而撥打一一九、一一０電話呼叫救護車輛或
      報警，告訴人二人已因本件事故受傷，客觀上應甚為顯然，被告仍未下車察看
      、協助救護、旋即駕車離去，其基於逃逸意思駕車離去，應堪認定。
    ３至被告稱其事後帶同友人潘士正返回現場，告訴人已離去，其復與友人前往臺
      北縣政府警察局新店分局說明等節，就被告事後曾返回現場部分，並無任何證
      據可資佐憑，且縱其確曾與友人一同返回現場，其返回現場時，已未見告訴人
      及到場處理之員警，此據被告自承不諱，參諸當日事故後告訴人二人均在現場
      等候救護車輛救援，並未立時離去，此經告訴人證述詳明，員警到場後，並為
      車輛定位、測繪現場圖、地面及車輛跡證採證等處置，此觀卷附道路交通事故
      調查報告表、現場圖、補充資料表、現場照片、車輛照片所示即明，則被告到
      達現場之際竟未見告訴人或處理員警，其顯係於相當時間之後始返回現場，其
      返回現場一節，自不能據為對其有利之認定。而被告係當日晚間十時五十五分
      許在友人陪同下前往臺北縣政府警察局新店分局交通分隊說明肇事情形，臺北
      縣政府警察局新店分局交通分隊自首調查表記載翔實，並經被告肯認無訛，其
      於事故後一個半鐘頭、告訴人、證人均已報警送醫多時後始前往警局說明肇事
      經過，自亦不能解免其肇事後逃逸之罪責。
    ４綜上所述，被告所辯要屬卸責、避就之詞，委無可採，其明知駕駛動力交通工
      具肇事致告訴人受傷，猶未協助救護、逕行逃逸，亦足認定。
三、核被告所為，分別係犯刑法第二百八十四條第一項因過失傷害人罪、第一百八十
    五條之四駕駛動力交通工具肇事致人受傷而逃逸罪。被告之過失行為致告訴人丙○○、丁○○受傷，係以一過失行為侵害告訴人二人之身體、健康法益，為同種
    想像競合犯，應從一重處斷。被告所犯上開二罪，犯意各別、行為互殊，應予分
    論併罰。爰審酌被告僅餘八十年間有妨害名譽、傷害前科，分別經判處罰金、拘
    役確定，素行尚稱良好，有臺灣高等法院被告全國前案紀錄表可按，因一時貪便
    求快、疏未遵守道路交通安全規則、跨越分向限制線、駛入對向車道因而肇事致
    告訴人二人受傷，過失情節嚴重，肇事後旋即逃逸，置他人生命、身體、健康不
    顧，且犯後否認逃逸犯行、飾詞狡辯、未見悔意反省，肇事迄今已逾一年猶未賠
    償告訴人所受損害，致告訴人二人氣憤難平，惟告訴人二人傷勢尚屬輕微等一切
    情狀，分別量處如主文所示之刑，並定其應執行之刑，以資懲儆。
據上論斷，應依刑事訴訟法第二百九十九條第一項前段，刑法第二百八十四條第一項
前段、第一百八十五條之四、第五十五條、第五十一條第五款，罰金罰鍰提高標準條
例第一條前段，判決如主文。
本案經檢察官林黛利到庭執行職務。
中　　　華　　　民　　　國　　九十三　　年　　　八　　　月　　二十六　　日
                              臺灣臺北地方法院交通法庭
                                  審判長法  官  洪  文  慧
                                        法  官  鄧  德  倩
                                        法  官  陳  婷  玉
右正本證明與原本無異。
如不服本判決，應於判決送達後十日內向本院提出上訴狀（應抄附繕本）。告訴人或
被害人如對於本判決不服者，應具備理由請求檢察官上訴，其上訴期間之計算係以檢
察官收受判決正本之日期為準。
                                        書記官  江  虹  儀
中　　　華　　　民　　　國　　九十三　　年　　　八　　　月　　二十六　　日
